【裁判字號】    98,勞小上,4
【裁判日期】    980429
【裁判案由】    給付職業災害補償金
【裁判全文】
臺灣臺中地方法院民事裁定  98年度勞小上字第4號
上  訴  人  采麗國際股份有限公司
法定代理人  乙○○
被上 訴 人  甲○○
上列當事人間請求給付職業災害補償金事件，上訴人對於中華民
國98年2月13日本院臺中簡易庭97年度中勞小字第120號小額訴訟
事件第一審判決提起上訴，本院裁定如下：
    主      文
上訴駁回。
第二審訴訟費用新台幣壹仟伍佰元由上訴人負擔。
    理      由
一、本件上訴意旨略以：(1)本件交通事故係肇因於被上訴人違反
    道路交通管理處罰條例第48條第6款之規定（轉彎車不讓直
    行車先行），依勞工保險被保險人因執行職務而致傷病審查
    準則（下稱審查準則）第18條規定，應不得視為職業傷害，
    依勞工保險法之規定，並不得請領勞工職業傷害給付。惟原
    審判決卻認定被上訴人係因職業受有傷害，並判決上訴人敗
    訴，顯有適用法令不當之違背法令情形。(2)又被上訴人在上
    訴人處每日工作時數僅約為3小時，其餘時間則在其他地方
    上班，是縱認上訴人應負責賠償，亦僅須與被上訴人原服務
    公司依服務時間比例共同負擔，且賠償金額應僅限於醫療必
    要之金額，不得將補品等非必要之支出均責令上訴人負責，
    然原審對被上訴人之工作時間及醫療必要支出部分均未詳盡
    調查，亦未說明未予調查之理由，顯有重要事證未調查，且
    判決不備理由之違背法令。為此，爰依法提起本件上訴，並
    聲明：原判決廢棄；上訴人在第一審之訴駁回。
二、按對於小額程序之第一審裁判之上訴或抗告，非以其違背法
    令為理由，不得為之；上訴狀內應記載上訴理由，表明(一)原
    判決所違背之法令及其具體內容；(二)依訴訟資料可認為原判
    決有違背法令之具體事實，民事訴訟法第436條之24第2項、
    第436條之25分別定有明文。而依同法第468條規定，判決不
    適用法規或適用不當者，為違背法令，為當然違背法令，此
    亦為小額事件之上訴程序所準用（參民事訴訟法第436條之3
    2第2項規定）。而以判決有不適用法規或適用不當為上訴理
    由時，其上訴狀或理由書應有具體之指摘，並揭示該法規之
    條項或內容，若係成文法以外之法則，應揭示該法則之旨趣
    ，倘為司法院解釋或最高法院之判例，則應揭示該判解之字
    號或其內容，如依民事訴訟法第469條所列第1款至第5款理
    由提起上訴時，其上訴狀或理由書應揭示合於該條款之事實
    ，上訴理由狀如未依此項方法表明者，即難認為已對原判決
    之違背法令有具體之揭示，其上訴自難認為合法（參最高法
    院71年台上字第314號判例意旨）。又因小額事件之上訴程
    序，並未準用同法第469條第6款之規定，故不得以判決不備
    理由或理由矛盾之違背法令規定，作為上訴二審之理由（參
    民事訴訟法第436條之32第2項規定）。再者，上訴不合程式
    或已逾期間或法律上不應准許者，第二審法院應以裁定駁回
    之，為民事訴訟法第444條第1項前段所明定，此於小額事件
    之上訴程序亦準用之（參民事訴訟法第436條之32第2項規定
    ）。
三、本件上訴人對原審判決提起上訴，雖以該判決適用法令不當
    、重要證據未予調查及判決不備理由，顯有違背法令等為由
    ，惟查：
（一）上訴意旨固指稱：被上訴人就本件車禍之發生有上開違規
      過失行為，應不得視為職業傷害，惟原審判決卻認定被上
      訴人係因職業受有傷害，而判決上訴人敗訴，顯有適用法
      令不當之違背法令情事云云。惟原審衡諸〈勞基法第59條
      之補償規定，係為保障勞工，加強勞、雇關係、促進社會
      經濟發展之特別規定，性質上非屬損害賠償。且按職業災
      害補償乃對受到「與工作有關傷害」之受僱人，提供及時
      有效之薪資利益、醫療照顧及勞動力重建措施之制度，使
      受僱人及受其扶養之家屬不致陷入貧困之境，造成社會問
      題，其宗旨非在對違反義務、具有故意過失之雇主加以制
      裁或課以責任，而係維護勞動者及其家屬之生存權，並保
      存或重建個人及社會之勞動力，是以職業災害補償制度之
      特質係採無過失責任主義，凡雇主對於業務上災害之發生
      ，不問其主觀上有無故意過失，皆應負補償之責任，受僱
      人縱使與有過失，亦不減損其應有之權利（最高法院95年
      度台上字第2542號裁判可參）〉等情，乃認定上訴人未替
      被上訴人辦理勞保，不論其是否具有故意、過失，及被上
      訴人對於職業災害之發生是否與有過失，均不影響上訴人
      依勞基法第59條規定應負之補償責任，業於原審判決理由
      欄內載明甚詳，而為法律上之判斷，經核並無違法或不當
      之處。又上訴人所指稱：被上訴人有違反前開交通法規之
      行徑已節，縱為屬實，然經核並不該當前開審查準則第18
      條各款所定之情形，自亦無不得視為職業傷害之情事，是
      上訴人前開上訴理由意旨，猶執陳詞，顯有所誤解，且屬
      無據。
（二）又依行政院勞工委員會81年6月29日台81勞動一字第20422
      號函所發布之僱用部分時間工作勞工實施要點第5項第5款
      「部分時間工作勞工因職業災害而致死亡、殘廢、傷害或
      疾病時，依勞動基準法第59條規定予以補償」之內容，可
      知依勞動基準法第59條所負之補償責任，不因上訴人是否
      尚在其他公司工作而有不同等情，亦經原審判決於理由欄
      中詳述上開實施要點之意旨，並依此認定上訴人不因被上
      訴人是否為部分時間工作勞工，而異其補償責任；且認被
      上訴人因本件職業災害受傷所支出之醫療費用共計42995
      元，有醫藥費收據影本9張附卷可稽，故該醫藥費收據之
      費用項目，均核屬被上訴人所支出之必要醫療費用。準此
      ，自難認原審有何重要證據未予調查之情形，因之上訴人
      上訴意旨另遽對原審上述取捨證據、認定事實之職權行使
      ，予以指摘，亦非可採。
（三）另上訴人復主張原判決有不備理由之違法云云，惟民事訴
      訟法第469條第6款所定「判決不備理由或理由矛盾」，於
      小額訴訟程序之上訴程序，並不準用，自不得以之為上訴
      理由，已如前述。此外，上訴人之前開上訴理由，亦未具
      體指摘原審判決有如何違背法令情事、原判決所違背之法
      令及其具體內容，暨依訴訟資料可認為原判決有違背法令
      之具體事實，自不得謂已合法表明上訴理由。是依前揭規
      定及說明，難謂上訴人業已合法表明上訴理由，本件上訴
      自不能認為合法，應予駁回。
四、再依民事訴訟法第436條之32第1項準用同法第436條之19第1
    項規定，第二審法院為訴訟費用之裁判時，應確定其訴訟費
    用額，而本件第二審訴訟費用額，審核卷附證物後確定為如
    主文第2項所示金額。
五、據上論結，本件上訴為不合法，依民事訴訟法第436條之32
    第1項、第2項、第444條第1項、第95條、第78條、第436條
    之19第1項裁定如主文。
中    華    民    國    98    年    4     月    29    日
                  民事第四庭審判長法  官  王  銘
                                  法  官  王鏗普
                                  法  官  黃文進
以上為正本係照原本作成。
本件不得抗告。
中    華    民    國    98    年    4    月    29    日
                                  書記官


司法院資訊處製作；財團法人民間司法改革基金會備份。
